臺灣臺北地方法院民事判決
110年度勞訴字第171號
原      告  蔡文良  
訴訟代理人  陳建維律師(法扶律師)
被      告  特奧蒂瓦坎有限公司

法定代理人  徐秉亜  

上列當事人間請求給付資遣費等事件，本院於民國111年4月13日
言詞辯論終結，判決如下：
    主  文
被告應給付原告新臺幣伍萬貳仟柒佰捌拾肆元，及自民國一一０
年六月二十二日起至清償日止，按週年利率百分之五計算之利息
。
被告應開立非自願離職證明書予原告。
訴訟費用由被告負擔。
本判決第一項得假執行，但被告如以新臺幣伍萬貳仟柒佰捌拾肆
元為原告預供擔保，得免為假執行。
    事實及理由
壹、程序方面：
    按訴狀送達後，原告不得將原訴變更或追加他訴。但擴張或
    減縮應受判決事項者，不在此限，民事訴訟法第255條第1項
    第3款定有明文。查本件原告起訴時原聲明：㈠被告應給付原
    告新臺幣（下同）53,403元，及自起訴狀繕本送達翌日起至
    清償日止，按週年利率5%計算之利息；㈡被告應開立非自願
    離職證明書予原告；㈢願供擔保，請准宣告假執行。嗣於民
    國111年4月13日當庭變更聲明第1項請求金額為52,784元（
    見卷第173頁），核屬減縮應受判決事項之聲明，自與前揭
    規定相符，應予准許。
貳、實體方面：
一、原告主張：
　㈠原告自109年9月14日起受僱於被告，擔任副廚師，每月工資3
    8,000元，並於次月5日領取。詎被告佯稱原告於110年1月28
    日有攻擊、辱罵被告員工Zolzaya之行為，而於110年3月13
    日以勞動基準法（下稱勞基法）第12條第1項第2款規定終止
    兩造間之勞動契約；惟原告並無攻擊及重大侮辱Zolzaya情
    事，反之，係Zolzaya以種族歧視之言語辱罵原告，雙方因
    此發生口角，且被告終止兩造間勞動契約時已超過30日之除
    斥期間，故被告終止兩造間勞動契約顯非合法，原告乃申請
    勞資爭議調解，請求被告給付資遣費、工資及開立非自願離
    職證明書等，惟調解不成立，又因被告尚有積欠工資之情事
    ，原告遂於110年4月12日勞資爭議調解會議中，依勞基法第
    14條第1項第5款、第6款規定終止兩造間勞動契約。
　㈡被告既違法終止兩造間勞動契約，且原告業於110年4月12日
    依勞基法第14條第1項第5款、第6款規定終止兩造間勞動契
    約，自得向被告請求如下項目及金額：
　⒈資遣費10,984元：
　　原告自109年9月14日受僱日起至110年4月12日止，年資應為
    211日，以原告每月工資38,000元計算，被告應給付原告資
    遣費為10,984元【計算式：211/365÷2×38,000＝10,984】。
  ⒉積欠工資38,000元：
　　被告於110年3月13日違法終止兩造間勞動契約，顯係拒絕原
    告之勞務給付，且原告於被告非法解僱前，主觀上並無任意
    去職之意，客觀上亦繼續提供勞務，自得請求被告給付自11
    0年3月14日至110年4月12日間工資38,000元。
  ⒊特別休假未休工資3,800元：
　　原告受僱被告期間自109年9月14日至110年4月12日止，超過
    6個月，故原告有特別休假3日，且原告並未請休過特別休假
    ，故原告得請求被告給付未休之特別休假工資3,800元【計
    算式：3x38,000÷30＝3,800】。
  ⒋非自願離職證明書：
　　原告既係依據勞基法第14條第1項第5款、第6款規定合法終
    止兩造間勞動契約，自得依勞基法第19條、就業保險法第11
    條第3項、第25條第3項前段規定，請求被告開立非自願離職
    證明書。
　㈢爰依兩造間勞動契約、勞基法第22條第2項、民法第487條規
    定請求工資，依勞工退休金條例（下稱勞退條例）第12條第
    1項規定請求資遣費，依勞基法第38條第1項、第4項規定請
    求特別休假未休工資，依勞基法第19條、就業保險法第11條
    第3項、第25條第3項前段規定請求非自願離職證明書，並聲
    明：
　⒈被告應給付原告52,784元，及自起訴狀繕本送達翌日起至清
    償日止，按週年利率5%計算之利息。
　⒉被告應開立非自願離職證明書予原告。
　⒊願供擔保，請准宣告假執行。
二、被告則以：
　  原告受僱於被告經營之餐廳，負責内場副廚師之職務，卻無
    法與同工作場所之其他員工和諧相處，於109年12月26日、1
    10年1月11日、1月28日，多次以「bitch」、「fuck you」
    等字眼辱罵女性員工Zolzaya，甚至意圖出手攻擊，幸有其
    他員工阻止原告，始未造成傷害，Zolzaya於110年1月28日
    遭原告辱罵及意圖動粗後，表明不願再與原告一同工作，為
    求工作場域員工間能有和諧之工作氣氛，被告法定代理人乙
    ○○透過通訊軟體向原告表示需向Zolzaya道歉，並取得其諒
    解後，再返回原工作職務，原告亦對其魯莽之行徑表示後悔
    ，希望Zolzaya能原諒自己，顯見被告已盡力輔導原告改善
    其行為，並給予其自新之機會。詎原告於110年3月13日再度
    以「fuck you」等不堪入耳之字眼辱罵Zolzaya，且對其有
    不當之肢體動作，Zolzaya亦向被告公司主管表明在職場上
    受到不友善對待，請被告妥善處理，被告考量原告之行為除
    係重大侮辱Zolzaya，損害其名譽權外，亦嚴重影響工作場
    域之秩序，且被告前已對其進行輔導，仍未見改善，顯示原
    告並未反省自身行為，故被告於110年3月13日即透過主管告
    知原告依勞基法第12條第1項第2款規定，不經預告終止與原
    告間之勞動契約，被告既合法終止兩造勞動契約，自無須給
    付原告資遣費及開立非自願離職證明書。並聲明：原告之訴
    駁回。
三、得心證之理由：
　　原告主張自109年9月14日起受僱於被告，最後工作日為110
    年3月13日，每月薪資38,000元，並於次月5日發放，且原告
    有3日特別休假未休等情，為被告所不爭執（見卷第48-49頁
    ），此部分事實首堪認定。原告主張被告於110年3月13日違
    法解僱原告、積欠原告工資，原告遂於110年4月12日依勞基
    法第14條第1項第5款、第6款規定終止兩造間勞動契約，故
    被告應給付原告資遣費、積欠工資、特休假未休工資及開立
    非自願離職證明書等，被告則否認上情，並以前詞置辯，茲
    就兩造爭點論述如下：
　㈠被告依勞基法12條第1項第2款之事由解僱原告，有無理由：
　⒈按勞工對於雇主、雇主家屬、雇主代理人或其他共同工作之
    勞工，實施暴行或有重大侮辱之行為，雇主得不經預告終止
    契約，勞基法第12條第1項第2款定有明文。所謂「侮辱」，
    係指以言語或舉動使他人覺得難堪而言；而「重大」與否，
    應就具體事件，衡量受侮辱者所受侵害之嚴重性，並斟酌勞
    工及受侮辱者雙方之職業、教育程度、社會地位、行為時所
    受之刺激、行為時之客觀環境及平時使用語言之習慣等一切
    情事為綜合之判斷，惟端視該勞工之侮辱行為是否已達嚴重
    影響勞動契約之繼續存在以為斷。次按雇主依勞基法第12條
    第1項第1款、第2款及第4款至第6款規定終止契約者，應自
    知悉其情形之日起，30日內為之，勞基法第12條第2項亦有
    明文規定。
　⒉本件被告稱原告於109年12月26日、110年1月11日、1月28日
    、3月13日多次以「fuck you」、「bitch」等字眼辱罵Zolz
    aya，甚至意圖出手攻擊、有不當肢體動作，被告遂於110年
    3月13日依勞基法第12條第1項第2款事由，不經預告終止與
    原告間之勞動契約等語，並提出原告與乙○○間110年1月29日
    對話紀錄1份為證，惟原告否認有為前開行為，並稱縱有109
    年12月26日、110年1月11日及1月28日之行為，然被告於110
    年3月13日始終止勞動契約，已逾勞基法第12條第2項之30日
    除斥期間規定等語。經查，被告自陳於110年1月28日因Zolz
    aya遭原告辱罵及意圖動粗後，表明不願與原告共事，為求
    工作場合之和諧，乙○○遂與原告懇談，要求原告向Zolzaya
    道歉等，此有被告民事答辯暨聲請改定庭期狀1份在卷可憑
    （見卷第60頁），足認被告於110年1月28日即已知悉原告對
    Zolzaya有重大侮辱之行為，然其於110年3月13日始解僱原
    告，顯已逾前開30日除斥期間之規定，從而被告以原告於10
    9年12月26日、110年1月11日及1月28日有重大侮辱行為，依
    勞基法第12條第1項第2款之規定解僱原告云云，均已罹於除
    斥期間而不得為之。
　⒊再就被告稱110年3月13日原告又再度以「fuck you」之言語
    辱罵Zolzaya，且對其有不當肢體動作，故依勞基法第12條
    第1項第2款事由終止勞動契約等語。然據證人甲○ ○○○○○ ○○
    ○○            於本院審理時係證稱：伊於109年9月起任職
    於被告，原先擔任領班，後來擔任總經理，伊與原告、Zolz
    aya是同事，Zolzaya與原告經常發生衝突，原告曾經對Zolz
    aya說「fuck you」、「bitch」，伊認為這是很嚴重的問題
    ，所以在110年1月28日有寄警告信給原告，之後原告有改善
    ，在伊面前沒有再罵Zolzaya髒話，但是他們二人的態度還
    是敵對的，不停互相抱怨；在伊寄警告信後，有一次伊看到
    原告與Zolzaya在討論事情，Zolzaya從廚房出來後，原告跟
    在Zolzaya後面，做了一個要打架的動作，但Zolzaya已經離
    開了，伊有聽到原告罵了一些攻擊性的話；110年3月13日，
    伊傳訊息給原告，通知原告終止勞動契約，因為原告沒有遵
    守之前的約定，影響到其他人的工作，並造成餐廳的困擾，
    伊等無法繼續容忍原告，必須終止勞動契約等語（見卷第11
    1-114頁），由證人前開證述內容觀之，其雖證稱原告曾有
    對Zolzaya辱罵「fuck you」、「bitch」等字眼，然經證人
    以警告信告誡原告後，證人即未再親耳聽聞此等侮辱性言語
    ，核與被告稱110年3月13日原告再次對Zolzaya辱罵「fuck 
    you」之情節，即有未合；再者被告稱該日原告有對Zolzaya
    為不當之肢體動作乙節，雖證人前開證稱原告在Zolzaya後
    方做了一個要打架的動作，然證人並未明確證述其係何時見
    聞此事件，則證人前開證述情節是否為110年3月13日發生之
    事，本院亦無從逕為認定，況原告始終否認有對Zolzaya為
    前開被告所指之行為，則被告未能就其指稱110年3月13日原
    告對Zolzaya之「不當肢體動作」舉證以實其說，自難認其
    主張為可採。從而，被告以110年3月13日原告對Zolzaya為
    重大侮辱之行為，依勞基法第12條第1項第2款事由終止勞動
    契約，難認有據，其終止不生效力。
　㈡原告依勞基法第14條第1項第5款、第6款事由終止勞動契約，
    有無理由：
　⒈按雇主違反勞動契約或勞工法令，致有損害勞工權益之虞者
    ，勞工得不經預告終止契約：依前款規定終止契約者，應自
    知悉其情形之日起，30日內為之。勞基法第14條第1項第6款
    及第2項定有明文。而雇主無正當理由解僱勞工時，應可認
    為雇主違反勞動契約，勞工得依上開規定終止勞動契約。
　⒉經查，被告依勞基法第12條第1項第2款規定解僱原告，難認
    合法，已如前述，則原告於110年4月12日勞資爭議調解時，
    主張被告違法解僱，並向原告請求資遣費及開立非自願離職
    證明書，即有依勞基法第14條第1項第6款規定終止兩造間勞
    動契約之意，原告主張依前開規定終止勞動契約，應屬有據
    ，為有理由。原告執前開終止契約事由既為合法，則其另主
    張依勞基法第14條第1項第5款事由終止勞動契約部分，即無
    庸審酌，併此敘明。
　㈢原告請求被告給付資遣費、109年3月14日至4月12日積欠工資
    、特別休假未休工資及非自願離職證明書，為有理由：
　⒈資遣費部分：
　　按勞工適用本條例之退休金制度者，適用本條例後之工作年
    資，於勞動契約依勞基法第11條、第13條但書、第14條及第
    20條或職業災害勞工保護法第23條、第24條規定終止時，其
    資遣費由雇主按其工作年資，每滿1年發給2分之1個月之平
    均工資，未滿1年者，以比例計給；最高以發給6個月平均工
    資為限，不適用勞基法第17條之規定，勞退條例第12條第1
    項定有明文。經查，兩造間勞動契約依勞基法第14條第1項
    第6款規定終止，業如前述，原告自得向被告請求資遣費。
    而原告係109年9月14日到職，勞動契約終止日為110年4月12
    日，工作年資為6 月29日，而原告離職前一個月平均工資為
    38,000元，為被告所不爭執如前，據此計算被告應給付原告
    之資遣費為11,031元【計算式：38,000×（6+29/30)× 1/12×
    1/2 ＝11,083】，原告僅請求10,984元，自應准許。
　⒉109年3月14日起至4月12日止之工資部分：
　　按僱用人受領勞務遲延者，受僱人無補服勞務之義務，仍得
    請求報酬；非依債務本旨實行提出給付者，不生提出之效力
    。但債權人預示拒絕受領之意思或給付兼需債權人之行為者
    ，債權人對於已提出之給付，拒絕受領或不能受領者，自提
    出時起，負遲延責任，民法第487條前段、第235條及第234
    條分別定有明文。本件被告於109年3月13日依勞基法第12條
    第1項第2款事由終止勞動契約不合法，業經審認如前，其終
    止行為雖不生終止契約之效力，然已有為預示拒絕受領原告
    提供勞務之意思表示，而原告在被告違法解僱前，並無去職
    之意，而有繼續提供勞務，應認被告已經受領勞務遲延，仍
    應給付工資予原告。從而，原告請求被告給付109年3月14日
    起至4月12日止之薪資38,000元，為有理由，應予准許。
　⒊特別休假未休工資部分：
　　按勞工在同一雇主或事業單位，繼續工作滿一定期間者，每
    年應依左列規定給予特別休假：6個月以上1年未滿者，3日
    。勞工之特別休假，因年度終結或契約終止而未休之日數，
    雇主應發給工資。但年度終結未休之日數，經勞雇雙方協商
    遞延至次一年度實施者，於次一年度終結或契約終止仍未休
    之日數，雇主應發給工資，勞基法第38條第1項第1款、第4
    項分別定有明文。經查，原告於離職前有3日特別休假未休
    乙節，為被告所不爭執如前，原告自得請求被告給付特別休
    假未休工資3,800元（計算式：38,000÷30×3＝3,800）。
　⒋按勞動契約終止時，勞工如請求發給服務證明書，雇主或其
    代理人不得拒絕，勞基法第19條定有明文。而勞基法第19條
    及其施行細則雖未載明服務證明書之應記載事項，惟該條乃
    要求雇主在勞動關係終止後應依誠信原則為之，目的在於落
    實憲法上保障勞工工作權之核心價值，並為強制性規定，參
    酌就業保險法（下簡稱就保法）第11條第3項規定：本法所
    稱非自願離職，指被保險人因投保單位關廠、遷廠、休業、
    解散、破產宣告離職；或因勞基法第11條、第13條但書、第
    14條及第20條規定各款情事之一離職。則勞工因有就保法第
    11條第3項規定之非自願離職事由時，應可請求雇主發給註
    記離職原因為非自願離職之服務證明書。經查，兩造係依勞
    基法第14條第1項第6款規定終止勞動契約，業如前述，則原
    告請求被告發給非自願離職證明書，即屬有據，應予准許。
　㈣按給付無確定期限者，債務人於債權人得請求給付時，經其
    催告而未為給付，自受催告時起，負遲延責任。其經債權人
    起訴而送達訴狀，或依督促程序送達支付命令，或為其他相
    類之行為者，與催告有同一之效力；遲延之債務，以支付金
    錢為標的者，債權人得請求依法定利率計算之遲延利息；應
    付利息之債務，其利率未經約定，亦無法律可據者，週年利
    率為5％ ，民法第229 條第2 項、第233 條第1 項前段及第2
    03 條分別定有明文。本件民事起訴狀繕本於110 年6月21 
    日送達被告，此有送達證書1 紙在卷可憑（見卷第41頁），
    是依前開規定，原告自得請求被告給付自110 年6月22 日起
    至清償日止，按週年利率5%計算之利息。
四、綜上，原告依民法第487條、勞退條例第12條第1項、勞基法
    第38條第4項前段、第19條規定，請求被告給付工資38,000
    元、資遣費10,984元、特別休假未休工資3,800元，合計52,
    784元，及發給非自願離職證明書，為有理由，應予准許。
五、按法院就勞工之給付請求，為雇主敗訴之判決時，應依職權
    宣告假執行。前項情形，法院應同時宣告雇主得供擔保或將
    請求標的物提存而免為假執行。勞動事件法第44條第1項、
    第2項分別定有明文。查本院為被告敗訴之判決，爰依職權
    宣告假執行及酌定相當之擔保金額宣告免為假執行。
六、本件事證已臻明確，兩造其餘攻擊防禦方法及證據，經本院
    審酌後，認與判決結果不生影響，自無逐一詳予論駁之必要
    ，附此敘明。
七、訴訟費用負擔之依據：民事訴訟法第78條。
中　　華　　民　　國　　111 　年　　5 　　月　　13　　日
                  勞動法庭      法　官　陳威帆
以上正本係照原本作成。
如對本判決上訴，須於判決送達後20日內向本院提出上訴狀。如
委任律師提起上訴者，應一併繳納上訴審裁判費。
中　　華　　民　　國　　111  　年　　5　　月　　13　　日
                                書記官　黃文芳